【裁判字號】    89,易,796
【裁判日期】    890915
【裁判案由】    贓物
【裁判全文】
臺灣嘉義地方法院刑事判決                          八十九年度易字第七九六號
    公  訴  人  臺灣嘉義地方法院檢察署檢察官
    被      告  乙○○
    選任辯護人  林彥百律師
右列被告因贓物案件，經檢察官提起公訴（八十九年度偵字第四五九三號），本院判
決如左：
    主  文
乙○○故買贓物，處有期徒刑陸月。緩刑年。
    事  實
一、乙○○於民國八十九年七月二十日晚上十一時許，在嘉義市○○○路三七六號一
    樓其所經營之「德冠菸酒商行」，明知某不詳姓名年籍之成年男子向其推銷之麒
    麟啤酒一百六十箱（十二瓶裝，容量六百三十三ＣＣ，出廠日期：公元二千元四
    月二十七日）為來路不明之贓物，竟仍以每箱顯不相當之低價新台幣（下同）五
    百十元購入，並移置藏放在嘉義縣中埔鄉○○路○段七三二巷五十七號之地下室
    。嗣經被害人上多企業有限公司之負責人甲○○多方探尋，始得悉該批失竊物品
    為乙○○所持有，報警於八十九年七月三十一日下午二時五十分許循線查獲，並
    起出該失竊啤酒一百五十六箱（已售出四箱）。
二、案經台中縣警察局豐原分局報請台灣嘉義地方法院檢察署檢察官偵查起訴。
    理  由
一、訊據被告乙○○固坦承於右揭時、地買受上開一百六十箱失竊啤酒之事實，惟矢
    口否認有何贓物之認識，辯稱：該批啤酒係一不詳姓名年約四十歲之男子於當晚
    十時許來電探尋是否購買，伊曾向同業陳明賜查詢後，得知若為促銷價應屬合理
    相當之價格，方答應購買。且被告亦將此事實告知陳明賜，果有贓物之認識，豈
    會將購買贓物之訊息透露予同行知道。又被告從事菸酒業已二年餘，豈不知該五
    百十元之價格比一般進價低，豈會在無任何佐證下供述購入價格為五百十元之低
    價，實則，被告確曾徵詢同業陳明賜之意見，確認尚屬合理價位後購入，絕無贓
    物之認識。又公訴意旨謂被告晚上十一時許購入貨物不合常理，實則依業界習慣
    ，於深夜輸入貨品乃正常現象，蓋白天及晚上營業時間無充裕時間搬運盤點進貨
    ，況被告乃經營菸酒商行，縱於營業時間進貨亦當無可疑之處，何需故找夜深人
    靜時刻而惹人注意？理由無他，業界習慣、被告無贓物認識使然云云。
二、經查：
  (一)被告所持有上開一百五十六箱啤酒，確為被害人於八十九年七月十九日深夜至二
    十日凌晨間，在台中縣豐原市○○路三０一號之倉庫內遭竊之贓物，業據被害人
    之負責人甲○○到庭證述：我訂貨三個月後，代理商才送貨給我，因業績壓力才
    有先買後送的情形，因此市面上同一日期出廠的貨，應該很少，而查獲之啤酒為
    公元二千元四月二十七日出廠，與我失竊之啤酒出廠日期相同。再者，在失竊那
    天晚上下大雨，我的倉庫離馬路約有十五公尺以上，搬運貨物會經過泥草地，失
    竊啤酒之紙箱沾有泥土及草汁，並夾有樹枝等情，所以可以確認其所失竊的等語
    綦詳。並有統一發票、出貨單影本各一紙附於警卷可按，且查獲上開失竊之啤酒
    時，並經證人甲○○檢視紙箱外確有雜草及泥巴痕跡無訛（參見警訊筆錄）。足
    稽，證人甲○○之指證非虛。
  (二)又上開規格之麒麟啤酒每箱成本價為六百六十元，如因快過期，而有促銷情形，
    一箱三百三十元（即買一送一），本件失竊之麒麟啤酒係促銷時買的，四月以後
    ，依原價六百六十元，正常一箱賣六百八十元至七百元間（按除有促銷之情形外
    ，利潤微薄）等情，亦據證人甲○○證述在卷。被告於非促銷期間，竟以每箱五
    百十元之低價，於深夜時分向非代理商之不明人士大批購入沾有泥草之麒麟啤酒
    ，客觀上非僅低於正常購貨成本甚多，且就一般情形觀之，非代理商而有大批之
    啤酒出售，均足令人懷疑該貨物之來源不法，況被告於偵查中亦自承：該批啤酒
    有覺得來路不明等語。堪認被告有贓物之認識無疑。
  (三)又證人即甲○○委託查訪之保全人員潘恩華證述：我於八十九年七月二十七日十
    三時許，第一次向德冠菸酒商行購買時，佯稱烤肉要用整箱，店方即叫我等一下
    再來拿，我當時說時說要在現場等，但店方一直叫我先去辦自己的事，等一下再
    來拿，我才離開一下，就看到對方騎機車到對面巷子裡某處載了兩箱出來。隔天
    我於十一時三十分許，又前往該店要求購買三箱麒麟啤酒，一開始店方稱沒有了
    ，後來又改稱剩下一箱，要求我隔天再來拿，我說時間來不及，店方又改稱：「
    你晚上再來拿，就有了。」我說急著要，店方就叫我下午再來，結果我於下午十
    四時三十分許，前往該店，只購得一箱而已等語（參見警卷）。按商家售貨，如
    確有存貨，理應儘速儘量滿足客人之需求才是。被告之倉庫中既存放大量之麒麟
    啤酒。且被告之商店距其存放菸酒倉庫，僅五分鐘之路程，亦據被告供明在卷。
    被告欲提貨銷售，可謂相當便捷，則於客戶欲大量購貨時，理應立即提貨銷售，
    始符常情。惟依證人潘恩華所證述情節觀之，被告對於銷售上開失竊啤酒時之心
    態，竟呈現匿飾遮掩，不敢公然大量銷售之情。顯見被告心虛情怯，益證，被告
    於購入上開失竊之麒麟啤酒時，即有贓物之認識屬實。
  (四)至依菸酒商之業界習慣，縱確係常在夜間進貨屬實。惟於深夜由非代理商之不明
    人士所兜售之大量貨品，衡情，一般人均會懷疑係來路不明之贓物之情況下，被
    告如欲購買，依一般交易程序，理應要求提出合理、正當之來源證明，如能提出
    足資證明貨物之來源確屬正當，而得有合理之確信，即屬一般之正常買賣，否則
    ，在貨物來源尚有疑義之情況下，一般人尚不致膽敢貿然購入，方合事理，要非
    僅以作詢價之動作，即得資為合理之解釋。被告購買上開失竊啤酒，既未曾要求
    該不明人士，提出合理、正當之來源證明，即貿然以顯然偏低之價格購入，殊違
    情理。況被告自承經營菸酒業已有二年餘，理應熟知所購上開失竊啤酒行情，本
    無作所謂之詢價動作之必要，姑不論被告因何仍作詢價之動作，惟被告買受上開
    失竊之啤酒，既有違常情，並非在一般正常交易之情況下購入。因之，縱有詢價
    或曾於促銷期間以更低之價格購入，亦不足資為其有利之認定。
  (五)被告以前開情詞置辯，諉無可採。本件事證明確，被告之犯行洵堪認定。
三、核被告所為，係犯刑法第三百四十九條第二項之罪。爰審酌被告之品性、犯罪之
    動機、目的、所生之危害及犯罪後之態度等一切情狀，量處如主文所示之刑。又
    被告未曾受有期徒刑以上刑之宣告，有臺灣高等法院被告全國前案紀錄表在卷可
    查，經此教訓，應知警惕，當無再犯之虞，本院認為以暫不執行刑罰為適當，爰
    併諭知緩刑三年，以勵自新。又被告於非促銷期間購入低價之麒麟啤酒，其目的
    無非欲獲得較高之銷售利潤。縱如證人甲○○所言，行將過期之麒麟啤酒，於代
    理商促銷期間，確有買一送一（成本價平均為一箱三百三十元）之情形，然被告
    向不明人士購入大量來路不明之麒麟啤酒，衡情一般人均會懷疑係贓物之情況下
    ，竟未於購入之前，詢明是否有合理之來源證明，而於非促銷期間即貿然以顯然
    不相當之低價購入，其有贓物之認識，核與其是否有詢價動作或曾於促銷期間購
    入更低成本之啤酒無關，有如前述。則被告請求傳訊證人陳明賜，以證明其曾有
    詢價，及確認一箱五百十元為合理價位之動作，及傳訊證人楊豐溢，以證明曾向
    其以每箱低於五百十元之價格購入等情。縱認屬實，亦與本件事實之認定無關，
    核無傳訊之必要，併此敘明。
四、據上論斷，應依刑事訴訟法第二百九十九條第一項前段，刑法第三百四十九條第
    二項、第七十四條第一款，罰金罰鍰提高標準條例第一條前段，判決如主文。
本案經檢察官林俊良到庭執行職務
中    華    民    國  八十九      年      九      月      十五      日
                                臺灣嘉義地方法院刑事第三庭
                                        法  官  洪  秀  一
如不服本判決，應於判決送達後十日內，向本院提出上訴狀。
右正本證明與原本無異。
中    華    民    國      八十九      年      九      月      十五      日
                                        書記官  陳  湘  蓉
附錄法條：
刑法第三百四十九條第二項
搬運、寄藏、故買贓物或為牙保者，處五年以下有期徒刑、拘役或科或併科一千元以
下罰金。


司法院資訊處製作；財團法人民間司法改革基金會備份。
